【裁判字號】    89,交上易,137
【裁判日期】    890201
【裁判案由】    過失傷害
【裁判全文】
臺灣高等法院臺南分院刑事判決            八十九年度交上易字第一三七號  Ｃ
      上  訴  人
      即  被  告  乙  ○  ○
右上訴人因過失傷害案件，不服臺灣嘉義地方法院八十八年度交易字第一八一號中華
民國八十八年十二月十日第一審判決（起訴案號：臺灣嘉義地方法院檢察署八十八年
度偵字第三六五九號），提起上訴，本院判決如左：
      主      文
上訴駁回。
      事      實
一、乙○○於民國（下同）八十八年五月十四日下午六時十分許，駕駛車牌號碼ＭＸ
    ─八一九一號自小客車，沿嘉義縣民雄鄉縣劃有行車分向線雙向二車
    道由大崎村往北斗村方向行駛，途經嘉義縣民雄鄉縣三七公里七００
    公尺處，限速五十公里之路段，本應注意在遵行車道內依該路段行車速限之規定
    行駛，不得跨越行車分向線超速行駛，依當時情形並無不能注意之情事，竟疏未
    注意，貿然以時速六十至六十五公里之速度跨越行車分向線駛入來車之車道內超
    速行駛，適有甲○○載其女盧秀美駕駛Ｃ四─五六九六號自小客車以時速四十公
    里之速度自對向車道駛至，亦疏未注意應在遵行車道內行駛，因右前方有機車，
    而駛入來車（即乙○○）之車道內，乙○○見狀煞避不及，二車車頭左側發生碰
    撞，致甲○○受有頭部外傷、輕微腦震盪、頸椎扭傷之輕傷害。乙○○於車禍發
    生後，在未被發覺前，即主動向接獲報案而至現場處理之警員李建鴻自首，進而
    接受本件裁判。
二、案經乙○○自首，及甲○○訴由嘉義縣警察局民雄分局報請臺灣嘉義地方法院檢
    察署檢察官偵查起訴。
      理      由
一、訊據上訴人即被告乙○○固坦承於上揭時地肇事，斯時其車時速約六十至六十五
    公里等情不諱，惟矢口否認有過失犯行，並辯稱：伊駕車未跨越行車分向線，係
    告訴人甲○○因右前方有機車而駛入被告之車道。若被告跨車到行駛，何以無造
    成車頭對車頭之撞擊，而係車角對車角之撞擊，且伊之車子於撞擊後仍留在原車
    道內，左剎車痕水平於中心分向線，而非在來車道上留下不規則之剎車痕云云。
    經查：被告右揭跨越行車分向線駛入來車之車道內超速行駛而肇事之事實，業據
    告訴人甲○○於警訊及原審偵審中指訴不移，核與證人盧秀美於警訊時證述情節
    大致相符，並有道路交通事故調查報告表一份、照片十一幀附卷可資佐證，而告
    訴人受有如事實欄所載之輕傷害，復有嘉義基督教醫院所出具之診斷證明書一紙
    在卷足憑。
    （二）本件肇事路段時速限制五十公里，有道路交通事故調查報告表附卷可稽，
    被告自承時速六十至六十五公里，顯於肇事時超速駕駛無訛。又本件肇事地點遺
    留有四‧七公尺長之煞車痕，被告雖辯稱：係其所駕自小客車左車輪所遺留云云
    。然證人即處理本案之警員李建興證稱：該煞車痕係被告所駕自小客車右車輪所
    遺留等語，又系爭煞車痕位於被告所駕自小客車底盤下方，就煞車痕與車輪相關
    位置以觀，系爭煞車痕係被告所駕自小客車右車輪所遺留無疑，被告上開所辯顯
    與事實未符，不足採信。又本件肇事地點劃有行車分向線，為雙向二車道。被告
    所駕之車車寬一‧五公尺，肇事後，被告所駕之車右煞車痕長四‧七公尺，起點
    距行車分向線一‧四公尺，此觀卷附道路交通事故調查報告表及照片即明，顯見
    被告於肇事前即已跨越車道行駛。參以被告所駕之車左前底盤嚴重毀損，告訴人
    所駕之車左前保險桿、葉子板、左前輪及引擎蓋嚴重損壞。而告訴人所駕之車肇
    事後車頭朝東北方向，車輛橫跨行車分向線上，碎片散落於行車分向線二側等情
    ，此觀卷附道路交通事故調查報告表及照片即明。足徵被告駕駛自小客車，疏未
    注意應在遵行車道內行駛，貿然跨越行車分向線駛入來車之車道內超速行駛，告
    訴人駕駛自小客車亦疏未注意應在遵行車道內行駛，因右前方有機車，而駛入來
    車（即被告）之車道內，二車因而發生碰撞，至為灼然。按行車速度，依標誌之
    規定，無標誌，在市區道路，時速不得超過四十公里，在郊外道路，時速不得超
    過六十公里。又汽車在雙向二車道行駛時，均應在遵行車道內行駛。道路交通安
    全規則第九十三條第一項第一款、第九十七條第一款分別定有明文。被告自承領
    有駕駛執照，本應注意遵守上開規定。而肇事當時係晴天，視距良好，路況亦為
    乾燥、無缺陷、無障礙物之路面，此有前開調查報告表在卷可稽，顯見被告當時
    亦無不能注意之情事，其竟應注意能注意而疏未注意肇致本件事故，其有過失甚
    明，臺灣省嘉雲區車輛行車事故鑑定委員會對本件肇事事故之責任鑑定，亦同此
    認定，有該委員會八十八年九月十四日嘉鑑字第八八七一八號函及所附鑑定意見
    書一份附卷可稽。雖告訴人駕駛自小客車於右揭時地行經肇事路段時，亦疏未注
    意應在遵行車道內行駛，與有過失，惟此仍無解於被告過失罪責之成立。而告訴
    人確因本件車禍受傷，已如前述，則被告之過失行為與告訴人所受傷害間，顯有
    相當因果關係，其過失犯行堪以認定。綜上所述，被告上開所辯，顯係事後卸責
    之詞，無足採取。其事證明確，犯行洵堪認定。
二、核被告所為，係犯刑法第二百八十四條第一項前段之過失傷害罪。被告於肇事後
    ，未被發覺前，即主動向接獲報案而至現場處理之警員李建鴻自首等情，業據證
    人李建鴻到庭證述綦詳，其並因而接受本件之裁判，應依刑法第六十二條前段之
    規定，減輕其刑。
三、原審認被告之罪證明確，因予適用刑法第二百八十四條第二項前段，第六十二條
    前段、第四十一條，罰金罰鍰提高標準條例第一條前段、第二條等規定，並審酌
    被告之素行、犯罪之動機、目的、手段、過失之程度、所生危害、犯罪後態度等
    一切情狀，量處被告拘役五十日，並諭知易科罰金以三百元折算一日之標準。本
    院經核原判決認事用法及量刑，俱無不合。被告上訴意旨空言否認有過失犯行而
    指摘原判決有不當之處，為無理由，應予駁回。
據上論斷：應依刑事訴訟法第三百六十八條，判決如主文。
本案經檢察官蘇南桓到庭執行職務。
中    華    民    國      八十九      年      二      月      一        日
                                  臺灣高等法院臺南分院刑事第一庭
                                      審判長法官  鄭    文    肅
                                            法官  楊    明    章
                                            法官  王    浦    傑
右正本證明與原本無異。
不得上訴。
                                      法院書記官  張    清    良
中    華    民    國      八十九      年      二      月      九        日
附錄法條：
刑法第二百八十四條第二項：從事業務之人，因業務上之過失傷害人者，處一年以下
                          有期徒刑、拘役或一千元以下罰金，致重傷者，處三年
                          以下有期徒刑、拘役或二千元以下罰金。


司法院資訊處製作；財團法人民間司法改革基金會備份。
